臺灣臺中地方法院交通事件裁定　　　　　96年度交聲字第66號
原處分機關　交通部公路總局臺中區監理所
異　議　人
即受處分人　甲○○
上列受處分人因違反道路交通管理處罰條例案件，對於交通部公
路總局臺中區監理所九十五年十二月二十六日所為之裁決（中監
違字第裁六○─ＧＣ0000000號、第裁六○─ＧＣ000
0000號裁決書），聲明異議，本院裁定如下：
    主  文
原處分關於罰鍰新臺幣參仟陸佰元，並責令參加臨時檢驗部分撤
銷。
甲○○未依規定申報登記汽車座位之異動，處罰鍰新臺幣玖佰元
，並責令改正。
其餘異議駁回。
    理  由
一、原處分機關略以：受處分人所有之車牌號碼Ｙ二－四○○六
    號自小客車於民國九十五年八月十八日十時四十八分許，在
    臺中市○區○○路與環中路口，因「變更車體車內裝置防滾
    架、引擎蓋變更材質」以及「變更方向燈為藍色」之違規，
    經臺中市警察局第三分局勤工派出所警員黃建銘開單舉發，
    受處分人應到案日期內提出申訴，經交通部公路總局臺中區
    監理所於九十五年十二月二十六日以中監違字第裁六○─Ｇ
    Ｃ0000000號、第裁六○─ＧＣ0000000號裁
    決書，分別裁處罰鍰新臺幣（下同）三千六百元、九百元，
    並責令參加臨時檢驗，於法並無不合等語。
二、本件異議人即受處分人甲○○則以：受處分人為行車安全保
    障生命，於車內裝設防滾架以策安全，並非變更車體。查道
    路交通安全管理處罰條例第十八條，並無禁止車內加裝安全
    設施之規定。現政府大力宣導加強安全措施，邵曉鈴條款，
    後座安全座椅，均為交通安全之政策。警察應依規定條文執
    行勤務無可厚非，但不應擴大解釋，竟擅自創造違規條款「
    變更車體」予以處罰罔視人命，且違背物質文明科學進步之
    原則。有關引擎蓋方面係因颱風吹落屋瓦砸損，並非交通事
    故重大損壞，勿須送檢。經修車廠告知三陽ＨＯＮＤＡ三門
    車已停產多年，除零件上夠用外，引擎蓋屬車身部分並無成
    品庫存。多數均換修仿製品，其材質與原廠無異，並無違規
    情事，又警察未經切割檢驗，目視怎得知材質變更。又道路
    交通安全管理處罰條例第十六條方向燈顏色並未統一規定，
    有黃色、淡黃色、綠色不等，但三陽ＨＯＮＤＡ三門車因煞
    車面積大亮度強，方向燈又在煞車燈範圍內，轉彎必踩煞車
    影響方向燈明顯度，惟藍色不受影響，故多數車款均改為藍
    色，更明顯更安全不應受罰，爰聲明異議等語。
三、按法院受理交通事件，準用刑事訴訟法之規定，道路交通管
    理處罰條例第八十九條前段定有明文。再犯罪事實應依證據
    認定之，無證據不得認定其犯罪事實，而不能證明被告犯罪
    或其行為不罰者，應諭知無罪之判決，為刑事訴訟法第一百
    五十四條第二項、第三百零一條第一項所明定。次按汽車車
    身式樣、輪胎隻數或尺寸、燃料種類、座位、噸位、引擎、
    車架、車身、頭燈等設備或使用性質、顏色、汽車所有人名
    稱、地址等如有變更，均應向公路監理機關辦理登記；前項
    變更登記，除汽車所有人名稱、地址等變更時，免予檢驗外
    ，餘均須檢驗合格；汽車方向燈燈色應為橙色或黃色，但方
    向燈鄰近淡黃色頭燈者限用橙色，車後之方向燈並得為紅色
    ，道路交通安全規則第二十三條第一項、第二項、道路交通
    安全規則附件七分別定有明文。末按汽車車身、引擎、底盤
    、電系等重要設備變更或調換，或因交通事故遭受重大損壞
    修復後，不申請公路主管機關施行臨時檢驗而行駛者，處汽
    車所有人新臺幣二千四百元以上九千六百元以下罰鍰，並責
    令其檢驗；汽車有各項異動，不依規定申報登記者或燈光、
    雨刮、喇叭、照後鏡、排氣管、消音器設備不全或損壞不予
    修復者，或其他設備擅自增、減、變更原有規格致影響行車
    安全者，處汽車所有人新臺幣九百元以上一千八百元以下罰
    鍰；並應責令其改正，道路交通管理處罰條例第十八條、第
    十六條第一項第一款、第二款、第二項與違反道路交通管理
    事件統一裁罰標準表分別定明文。
四、經查：
  (一)道路交通管理處罰條例第十八條所謂「汽車車身」其範圍固
    包含車體之內在與外在之定著部份，然所謂之「車身」應與
    「座位」之範圍不同，此從道路交通安全規則第二十三條將
    座位、噸位、引擎、車架、車身之變更同列為應向公路監理
    機關辦理登記之規定自明。另道路交通安全規則，亦無明文
    規定自小客車之後座椅為「車身」之重要設備，自不應擴張
    解釋。而車牌號碼Ｙ２─４００６號自小客車之內在結構係
    屬附有後座椅之轎式式樣，車主擅自拆卸車內後座椅設備，
    既未改變車內固定之車身結構，充其量應僅係是否有變更該
    車座位之意而已，尚難認係汽車車身之變更或調換。是依道
    路交通管理處罰條例第十八條之規定，必限於車身、引擎、
    底盤或類此之車輛「重要設備」之變換、修復未檢驗，始得
    以該規定加以處罰。
  (二)又依卷附受處分人所有之車輛車內照片三紙所示，該防滾架
    係於車內另裝設，並未直接變更車體之形狀，亦未切割車體
    或車架，且無突出於車身之外而變更車體之寬度，顯難認對
    於汽車「車身」造成變更；又依經驗法則，本案受處分人所
    加裝之防滾架並非每輛汽車不可或缺之基本構成要素，本質
    上亦難認係與車身、引擎、底盤等設備相類似之汽車「重要
    設備」，本件原處分機關以受處分人於車輛加裝平衡拉桿，
    認受處分人構成道路交通管理處罰條例第十八條之違規，亦
    有未合。況該條項所規定之處罰情形，應係指類似車身、引
    擎、底盤、電系等屬於車輛之重要設備經變更或調換後，因
    可能嚴重影響行車安全，乃要求汽車所有人必須申請臨時檢
    驗，且在檢驗結果無行車安全上之疑慮後，始能於道路上正
    常行駛，以避免該車之行駛危害往來交通安全。然而，假如
    變更或調換之設備非屬足以影響行車安全之重要裝置，則該
    等車輛設備之變更或調換後，汽車所有人縱然未申請臨時檢
    驗而仍於道路上行駛，則其變更或調換之行為，經核亦與本
    條之處罰規定無涉。從而，原處分機關認為受處分人於車內
    裝設防滾架，且任意拆裝座椅即屬變更車體，有影響後座乘
    客安全之虞，尚屬無據。惟汽車座位數應與行車執照登載核
    定數相符，若有變更，應應向公路監理機關辦理登記，道路
    交通安全規則第二十三條、第三十九條之一分別定有明文，
    而受處分人所有之車牌號碼Ｙ２─４００６號自小客車僅於
    九十四年五月十六日至原處分機關所委託代辦檢驗廠裕民汽
    車股份有限公司烏日廠辦理變更顏色檢驗等情，亦有交通部
    公路總局臺中區監理所九十六年二月九日中監車字第○九六
    ○○○六二五一號函暨所附汽機車各項異動登記書一紙在卷
    可參，可見受處分人於自行變更其所有車牌號碼Ｙ２─４０
    ０６號自小客車之座位數後，並未依前開規定向監理機關辦
    理異動登記，其有違反道路交通管理處罰條例第十六條第一
    項第一款之規定，應無疑義。
  (三)本件受處分人所有車牌號碼Ｙ２─４００６號自小客車之方
    向燈燈色為藍色之事實，業經臺中市警察局第三分局勤工派
    出所警員黃建銘開單舉發，且為受處分人所不爭執，而依道
    路交通安全規則附件七之規定可知，汽車之方向燈燈色僅得
    使用橙色、黃色或紅色，並無得使用其他燈色之情形，故受
    處分人辯稱道路交通管理處罰條例並未統一規定方向燈之燈
    色云云，自屬無據。而受處分人任意變更汽車方向燈之燈色
    ，即可能因使用上開規定以外之燈色而影響方向燈閃爍時之
    亮度，降低其他車輛或行人對於受處分人所駕駛車輛行進狀
    態的辨識能力，亦可能使其他駕駛或行人混淆及分散注意力
    ，因而危及行車安全。受處分人雖辯稱：其所有之自小客車
    因煞車面積大亮度強，方向燈又在煞車燈範圍內，轉彎必踩
    煞車影響方向燈明顯度，惟藍色不受影響，故多數車款均改
    為藍色，更明顯更安全不應受罰云云，惟橙色及黃色與煞車
    燈之紅色顏色極易區分，並無混淆之情形，且交通安全規則
    附件七既已明定方向燈之燈色限於橙色、黃色或紅色，而方
    向燈又為監理機關檢驗項目之一，汽車廠商生產汽車時自不
    可能採用與上開規定不符燈色之方向燈，受處分人前開所辯
    多數車款均改為藍色云云，顯與目前多數汽車方向燈使用橙
    色或黃色之常情有違，尚難採信。
五、綜上所述，本件受處分人所有之上開車輛雖於車內裝設有防
    滾架，且拆除後座乘客座椅，惟此部分非屬於汽車重要設備
    之變更，並未違反道路交通管理處罰條例第十八條之相關規
    定，且原處分機關認定受處分人所有之上開自小客車引擎蓋
    材質部分並無違規事證等情，亦有交通部公路總局臺中區監
    理所九十六年一月十七日中監自字第○九六○○○一六四○
    號對違反道路交通管理事件不服裁決聲明異議案件移送書一
    紙在卷可參，故原處分機關以受處分人變更車體車內裝置防
    滾架，引擎蓋變更材質為由，對於受處分人處以罰鍰，並責
    令檢驗，尚屬無據。是以本件受處分人就原處分機關以其變
    更車體車內裝置防滾架，引擎蓋變更材質裁處罰鍰，並責令
    參加臨時檢驗部分之異議為有理由，應由本院將此部分之原
    處分撤銷，但受處分人既有變更汽車座位數而未依法辦理申
    報登記之違規，自應依道路交通管理處罰條例第十六條第一
    項第一款之規定，另為如主文第二項所示之諭知。至於原處
    分機關以受處分人擅自變更原規格設備即變更方向燈為藍色
    部分，受處分人之違規事實明確，已如前述，故受處分人對
    原處分機關就其變更方向燈燈色所為裁處部分之異議顯無理
    由，應予駁回。
六、據上論斷，應依道路交通管理處罰條例第八十七條第二項、
    道路交通案件處理辦法第十九條、第二十條，裁定如主文。
中　　華　　民　　國　　96　　年　　5 　　月　　25　　日
                  交通法庭      法  官  余德正
以上正本證明與原本無異。
如不服本裁定應於送達後五日內向本院提出抗告狀。
                                書記官  廖日晟
中　　華　　民　　國　　96　　年　　5 　　月　　25　　日
